臺灣高等法院民事裁定
                                      107年度上字第840號
上  訴  人  馬家駒  
訴訟代理人  王寶蒞律師                   
            卓詠堯律師                     
被上訴人    蔡鑑清  
上列當事人間界址訴訟事件，上訴人請求返還溢繳之裁判費用，
本院裁定如下：
    主  文
上訴人馬家駒於本院溢繳之第三審裁判費用新臺幣拾壹萬陸仟壹
佰貳拾柒元，應予返還。
    理  由
一、訴訟費用如有溢收情事者，法院應依聲請並得依職權以裁定
    返還之；民事訴訟法第77條之26第1項定有明文。次按民事
    訴訟法第77條之1第2項規定，核定訴訟標的之價額，以起訴
    時之交易價額為準；無交易價額者，以原告就訴訟標的所有
    之利益為準，且訴訟標的價額之核定應以原告起訴所主張之
    法律關係之價額為準。再按訴訟標的之價額不能核定者，以
    民事訴訟法第466條所定不得上訴第三審之最高利益額數加
    10分之1定之，同法第77條之12定有明文，司法院前於民國
    （下同）91年1月29日以院臺廳民一字第03075號函將不得
    上訴第三審之利益額數，提高為新臺幣（下同）150萬元，
    故訴訟標的之價額不能核定者，應以165萬元定之。又所謂
    因定不動產界線之訴訟，或設置界標涉訟者，係指不動產之
    經界不明，或就經界有爭執而求定其界線所在之訴訟而言，
    此與請求確認某不動產至某界線屬於自己所有或不屬於被告
    所有而涉訟者不同(最高法院100年度台抗字第164號民事裁
    定意旨同此見解）。若屬不動產經界之訴訟，雖為財產權上
    之爭執，然其訴訟標的價額不能核定，應依前揭民事訴訟法
    第77條之12核定為165萬元。
二、查，本件上訴人上訴聲明請求確認上訴人所有坐落臺北市○○
    區○○段○○段000地號土地（下稱系爭665地號土地）與被上訴
    人所有同地段656-1地號土地（下稱系爭656-1地號土地）之
    界址為如本院判決附圖第2頁示A點至B點連接線，則上訴人
    既僅請求判定系爭665、656-1地號土地之經界，揆諸前開說
    明，本件訴訟標的價額之計算，應核定為新臺幣（下同）16
    5萬元，第三審應徵裁判費用26,002元。然上訴人對本院107
    年度上字第840號判決，於民國（下同）109年1月13日聲明
    不服，提起上訴，並繳納裁判費142,129元，有上訴人提出
    之本院自行收納款項收據可稽。是上訴人於109年7月23日具
    狀聲請返還溢繳之裁判費116,127元（計算式：142,1
　　29－26,002＝116,127），為有理由，應予准許。
三、爰裁定如主文。　　
中　　華　　民　　國　　109 　年　　8 　　月　　26　　日
                  民事第十庭 
                        審判長法  官    黃嘉烈
                              法  官    陳筱蓉
                              法  官    高明德
正本係照原本作成。
如不服本裁定，應於收受送達後10日內向本院提出抗告狀，並應
繳納抗告費新臺幣１千元。
中　　華　　民　　國　　109 　年　　8 　　月　　26　　日
　　　　　　　　　　　　　　
　　　　　　　　　　　　　　　書記官    郭彥琪